臺灣高等法院高雄分院刑事判決　　　　　九十一年度上訴字第一四五二號
　　上訴人
　　即被告　乙○○
右上訴人因搶奪案件，不服臺灣高雄地方法院九十一年度訴字第一０六八號中華民國
九十一年七月十二日第一審判決（起訴案號：臺灣高雄地方法院檢察署九十一年度偵
字第三八八六號），提起上訴，本院判決如左：
      主      文
原判決關於乙○○部分撤銷。
乙○○共同意圖為自己不法之所有，而搶奪他人之動產，累犯，處有期徒刑壹年貳月
。
      事      實
一、乙○○前於民國（下同）八十二年間因竊盜罪，經原審法院以八十二年少訴字第
    一０九號判處有期徒刑一年二月，緩刑五年，緩刑中交付保護管束確定，復於八
    十六年間，因違反麻醉藥品管理條例案件，經原審法院於八十六年九月十五日以
    八十六年易字第五四六九號判決有期徒刑三月，如易科罰金，以三百元折算一日
    確定，並於八十六年十月十日撤銷緩刑宣告，於八十六年十月二十四日送監執行
   違反麻醉藥品管理條例案件部分，於同年十二月二十七日接續執行竊盜罪，指揮
    書執畢日期為八十八年五月三十日，於八十七年五月十一日縮短刑期假釋，於假
    釋期滿，未經撤銷假釋，以已執行論，竟不知悛悔。其與溫秋安（業經原審同案
    判處有期徒刑二年十月確定）均因沈溺於施用毒品，而缺錢購買毒品，乃基於共
    同搶奪之意思聯絡，於九十年十月二十六日十二時四十分許，二人意圖不法所有
    ，由溫秋安騎乘不詳車號之機車後載乙○○，行經高雄縣旗山鎮○○路高雄區中
    小企業銀行前，見甲○徒步行走，手提皮包不注意之際，由溫秋安騎乘機車伺機
    接近後，乙○○即下手奪取甲○手持之皮包（內有身分證、駕照、健保卡、提款
    卡、存摺及現金約新臺幣（下同）四千元等財物），二人得手後立即騎乘機車逃
    逸，並行駛至旗山往美濃路旁種植香蕉園之處，均分所搶得之贓款，溫秋安分得
    二千六百餘元，乙○○則分得一千餘元，其餘皮包及證件則棄置於香蕉園內，嗣
    因溫秋安另犯搶奪案，經搶得之行動電話轉售與不知情之溫進才使用，為警循線
    查得溫秋安，經溫秋安自白，而查得前情。
二、案經高雄縣警察局旗山分局移送臺灣高雄地方法院檢察署檢察官偵查起訴。
      理      由
一、訊據上訴人即被告乙○○矢口否認有前開與溫秋安共同搶奪之犯行，辯稱：伊在
    警訊時係因會害怕，才依照溫秋安之口供陳述，於檢察官第一次偵查時，則係為
    獲得交保，始作不實之自白云云。
二、然查右揭犯罪事實，業據被告乙○○於警訊及檢察官第一次偵查中自白：伊與溫
    秋安為朋友關係，並無任何財物等糾紛，於九十年十月二十六日由溫秋安騎乘一
    台不詳車號之機車找伊，伊乘坐於後座，從美濃鎮出發，在途中溫秋安即提議至
    旗山行搶，因溫秋安不能在美濃鎮搶奪，騎至旗山鎮時，四處尋找目標伺機行搶
    ，於十二時四十分許，剛好到高雄企銀前看見一名婦人行走並身掛皮包，有機可
    趁，便由伊動手搶奪皮包，等搶得皮包後便迅速往美濃鎮方向逃逸，途中騎乘至
    種植香蕉處所時在該處分贓，由伊分得現金一千多元，溫秋安分得二千多元，溫
    秋安分的比較多，因溫秋安需要錢購買毒品，皮包內除現金外，還有證件及單子
    ，這些證件及單子均再裝回皮包內，並丟棄在香蕉園等語甚詳（見警卷第四頁至
    第六頁，及偵查卷第十頁、第十一頁）。
三、又共犯即同案被告溫秋安於警訊中自承稱：伊與乙○○係朋友關係，雙方間並無
    糾紛或仇隙，於九十年十月二十六日伊騎乘機車為戴安全帽後載乙○○，乙○○
    當時有戴安全帽，當時二人在旗山鎮尋找作案目標，當伊騎到旗山鎮○○路高雄
    企銀前，見一位婦女走路背一皮包，乙○○就從後方將該婦女的皮包搶走，伊即
    快速往美濃方向逃逸，伊不知皮包內有何物，因皮包在乙○○那裡，另伊有分得
    現金二千六百多元，且一邊逃一邊分贓等情甚詳（見警卷第七頁至第八頁），其
    與被告乙○○二人所供尚屬相符。雖共同被告溫秋安於原審審理時矢口否認有與
    被告乙○○共同行搶，而稱：伊於警察局中並沒想這麼多，警察問伊，伊就隨便
    講是乙○○等語；然查，共犯即同案被告溫秋安及乙○○均陳承稱雙方間並無何
    恩怨或糾紛，同案被告溫秋安於原審雖陳曾因毒品之問題與被告乙○○吵架，但
    這是很久以前之事等語（見原審卷第七０頁），雙方間之爭執既係很久以前之事
    ，尚不足以因曾有吵架而有誣陷被告乙○○之情，且同案被告溫秋安為一具有正
    常智識之成年人，對於因自己之指述對被告乙○○所造成之影響及嚴重性當可明
    知，竟於警訊中先後二次明確指認共同行搶者為被告乙○○，甚至於員警調出被
    告乙○○之口卡片時，仍指認確為被告乙○○共同行搶無誤，有溫秋安指認被告
    乙○○之口卡片二份在卷可佐，顯與一般共同犯罪者，其中之一共同被告為其他
    共犯掩飾犯行而陳述不知正確姓名、年籍之人為共犯之常情迥異，是被告溫秋安
    於原審所為有利於被告乙○○部分所述尚難遽以採信。
四、復據被害人甲○於警訊時證述：於九十年十月二十六日十二時四十分許，在旗山
    鎮○○路高雄企銀前遭二名騎乘機車男子行搶，該二名歹徒其中一名年約二十歲
    ，蓄短髮分中分、方形臉，後座之歹徒有戴安全帽，伊可以認得溫秋安就是搶伊
    之歹徒，因當時溫秋安並未戴安全帽等語明確（見警卷第二十頁至二十三頁），
    雖因後座之歹徒頭戴安全帽，證人甲○無法指認該後座歹徒係被告乙○○，但尚
    不因之遽為有利於被告乙○○之認定。
五、再查被告乙○○於檢察官偵查中雖陳稱：於警訊中承認，是警方叫伊承認等語（
    見偵查卷第三十六頁），於原審審理時則陳稱：警察並未以強暴、脅迫之方式訊
    問伊，警察並沒有打伊，但有幫伊戴安全帽並將伊眼睛蒙住，因會怕才承認等語
    （見原審卷第三三頁、九六頁），已足認員警並未以強暴或脅迫方式訊問被告乙
    ○○；又員警為嫌犯配戴安全帽係為保護嫌疑犯之安全，被告乙○○且曾有竊盜
    、違反麻醉藥品管理條例及違反槍砲彈藥刀械管制條例等前科，此有臺灣高等法
    院被告全國前案紀錄表在卷可稽，則被告已有多次出入警局應訊之經驗，安有警
    察將其戴上安全帽即害怕而為不實自白之理？再警員係於被告自白後，依被告所
    稱丟棄皮包之地點，帶被告前往香蕉園查證，該處香蕉園有幾個缺口，警車開過
    頭時，被告還要警車回頭並指示丟棄地點，但並未發現皮包（被告於警訊時稱皮
    包可能已被路人撿走等語）等情，亦據證人即警員劉俊易於原審審理時證述綦詳
    （見原審卷第三五頁），而被告於警局製作筆錄係九十一年一月二十三日，距被
    告作案時間已近三個月，皮包被路人撿走，自有可能。況觀之被告於警訊及檢察
    官第一次偵查時均坦認有右開於九十年十月二十六日與溫秋安共同行搶被害人甲
    ○皮包之事實，而共犯溫秋安於警訊中尚有自承與被告乙○○於九十年十一月二
    日共同搶奪丙○○皮包之情事，就此部分，被告乙○○則堅決否認，其於警訊時
    辯稱：當時伊在高雄市○○區○路邊攤之麵店幫忙顧店，販賣魷魚麵，老闆僅知
    綽號為「張老闆」，伊與溫秋安僅搶奪一件而已，其他案件均沒有（見警卷第六
    頁），於檢察官第一次偵查中亦陳稱：伊並未於九十年十一月二日晚上十一點四
    十分，與溫秋安二人在美濃鎮○○街七十二巷二十三號搶婦人皮包，溫秋安有吸
    毒，說話不實在，伊在警局中所述均實在等語（見偵查卷第十一頁），倘被告乙
    ○○在警局係因害怕而自白，及依共犯溫秋安之筆錄而為陳述，然溫秋安係供述
    與被告乙○○共同作案兩件，被告乙○○則僅自白一件，如此豈能謂係害怕及配
    合溫秋安之筆錄而為自白，被告乙○○所供顯然不實。再依前開警、偵訊筆錄所
    載，被告乙○○對於犯案經過陳述詳實，犯案細節及分贓部分均主動陳述，並無
    警方或檢察官誘導，倘非被告乙○○確有犯案而親身經歷其事，何能如此？是被
    告乙○○所稱於警訊中會害怕，及為求交保而虛偽自白乙節均非實情。
六、此外，並有被告乙○○帶同警方至香蕉園之相片四幀及一０二六專案現場圖一紙
    在卷供參。至被害人甲○於警訊時雖稱其被搶之皮包內有現款約七千元，然被告
    於警訊時係稱贓款伊分得一千多元，溫秋安分得約二千元（見警卷第五頁），溫
    秋安在警訊時則稱伊分得二千六百多元，乙○○分得多少伊不知道，因皮包在乙
    ○○身上等語（見警卷第八頁），以當時皮包係由被告下手搶得，皮包自係在被
    告身上，溫秋安所供其分得二千六百餘元，與被告所供約二千元，甚為接近，應
    認溫秋安所供其分得二千六百餘元為真實可信，至被告究分得多少贓款，應依被
    告之自白係一千餘元予以認定，則被告所搶得皮包內之現款應約為四千元，被害
    人甲○所述其皮包內之現款約為七千元，為本院所不採，並予敘明。綜上所述，
    被告乙○○罪證已甚明確，所辯要係諉責之詞，不足採信，其犯行洵堪認定。
七、核被告乙○○所為，係犯刑法第三百二十五條第一項之搶奪罪，其與溫秋安彼此
    間有犯意之聯絡及行為之分擔，應依刑法第二十八條論以共同正犯。又被告於八
    十二年間曾因犯竊盜罪，經原審法院以八十二年少訴字第一０九號判決有期徒刑
    一年二月，緩刑五年，緩刑中交付保護管束確定，復於八十六年間，因違反麻醉
    藥品管理條例案件，經原審法院於八十六年九月十五日以八十六年易字第五四六
    九號判決有期徒刑三月，如易科罰金，以三百元折算一日確定，並於八十六年十
    月十日撤銷緩刑宣告，於八十六年十月二十四日送監執行違反麻醉藥品管理條例
    案件部分，於同年十二月二十七日接續執行竊盜罪，指揮書執畢日期為八十八年
    五月三十日，於八十七年五月十一日縮短刑期假釋，於假釋期滿，未經撤銷假釋
    ，以已執行論，有台灣高等法院被告全國前案紀錄表在卷可憑，其於受有期徒刑
    之執行完畢後，五年內再犯本件有期徒刑以上之刑之本罪，為累犯，應依刑法第
    四十七條之規定加重其刑。
八、原審予以論罪科刑，固非無見，然查被告所搶得甲○皮包內之現款約為四千元，
    已如前述，乃原判決竟認被告搶得之現金約七千元，又認被告與共犯溫秋安均分
    搶得之贓款，溫秋安分得二千餘元，被告分得一千餘元，則被告與共犯分得之款
    項相加僅約四千元，其認定事實顯有矛盾，自有未洽，又被告所犯之搶奪罪，其
    法定刑並無罰金，乃原判決結文欄竟贅引罰金罰鍰提高標準條例第一條前段，亦
    有未合，被告上訴否認犯罪，而指摘原判決不當，雖無理由，惟原判決既有可議
    ，即屬無可維持，應由本院將原判決撤銷，審酌被告素行不良，正值壯年，竟沈
    溺於施用毒品，因缺款購毒，即起意搶奪，危害社會治安，犯罪後於偵審中猶飾
    諉卸等情狀，爰仍如原判決科處被告乙○○有期徒刑壹年貳月。
九、共同被告溫秋安部分，業經原審判刑確定，故不另論列。
據上論斷，應依刑事訴訟法第三百六十九條第一項前段、第三百六十四條、第二百九
十九條第一項前段、刑法第二十八條、第三百二十五條第一項、第四十七條，判決如
主文。
本案經檢察官劉文水到庭執行職務。
中    華    民    國        九十一      年      九      月    二十四    日
                              臺灣高等法院高雄分院刑事第四庭
                                  審判長法官  蕭權閔
                                        法官  李嘉興
                                        法官  陳吉雄
右正本證明與原本無異。
如不服本判決應於收受本判決後十日內向本院提出上訴書狀，其未述上訴理由者，
並得於提起上訴後十日內向本院補提理由書狀（均須按他造當事人之人數附繕本)「
切勿逕送上級法院」。
                                      書記官  黎  珍
中    華    民    國        九十一      年      九      月    二十六    日
附錄：本判決論罪科刑法條：
刑法第三百二十五條第一項
意圖為自己或第三人不法之所有，而搶奪他人之動產者，處六月以上五年以下有期徒
刑。
                                                                      Ｈ
